【裁判字號】    97,交抗,855
【裁判日期】    970729
【裁判案由】    違反道路交通管理處罰條例
【裁判全文】
臺灣高等法院交通事件裁定             97年度交抗字第855號
抗  告  人
即受處分人  甲○○
上列抗告人因違反道路交通管理處罰條例案件，不服臺灣臺北地
方法院，中華民國97年6 月30日所為裁定（97年度交聲字第1396
號），提起抗告，本院裁定如下：
    主  文
抗告駁回。
    理  由
一、按汽車行駛於高速公路，行車速度超過規定之最高速限或低
    於規定之最低速限者，處汽車駕駛人新臺幣3千元以上6千元
    以下罰鍰，並記違規點數一點，道路交通管理處罰條例第33
    條第1 項第1 款、第63條第1 項，分別定有明文。
二、本件異議人甲○○於民國96年11月14日14時37分許，駕駛車
    牌號碼6606-DL 號自用小客車，行經國道三號高速公路南向
    25公里處，經雷達測定時速高達117 公里，而當地規定最高
    時速為90公里，從而超速27公里，嗣經內政部警政署國道公
    路警察局逕行舉發（附採證照片乙幀），由交通部公路總局
    臺北區監理所以異議人有違反道路交通管理處罰條例第33條
    第1 項第1款及第63條第1項規定，科以罰鍰新台幣3500元並
    記違規點數1 點，有內政部警政署國道公路警察局舉發違反
    道路交通管理事件通知單（附採證照片乙幀）、交通部公路
    總局臺北區監理所97年5月15日北監自裁字第40ZIB－085281
    號裁決書各1 紙在卷可稽。
三、異議意旨略以：舉發違規檢附之照片中有二輛車，無從確認
    是否異議人之車輛違規云云。
四、原裁定略以：本案係使用雷射測距側速儀器進行違規採證，
    而本件所使用之儀器（編號：UX01 5185號） 業經經濟部標
    準檢驗局於96年8 月14日檢定合格，其合法性及適用性均符
    合檢定及使用規範。且該儀器係以雷射光速直接瞄準行進中
    之車輛，屬「單點單台」之測速方式，車輛如有超出設定之
    速限即立刻鎖定並攝錄存檔。縱當時有多輛汽車同時通過，
    惟儀器係針對個別車輛進行進行採證，在無遮蔽之情況下，
    該儀器之偵測不受其他車輛行進之影響。採證相片中「十字
    絲」所指之車輛，即為違規車輛」等情，業據舉發違規機關
    即內政部警政署國道公路警察局第九警察隊查處並函復裁決
    機關明確，有該函影本1 份附卷可稽。而依本件裁決機關檢
    附之違規照片中，經查並無異議人所指之2 輛車存在，是其
    所稱「照片中有二輛車」云云，即乏所據。而異議人所有之
    車牌號碼6606-DL 號自用小客車，即為該照片中所指「十字
    絲」之車輛，是異議人之車輛即為當時有超速之違規車輛應
    屬明確。異議人辯稱：或係有他車超越致有誤攝云云，僅係
    臆測之詞，並無積極證據以證其說，其異議之理由即無從遽
    採。按經濟部標準檢驗局係政府依法設立之機關，依其法定
    職責即在檢定度量衡之標準，而內政部警政署國道公路警察
    局亦為政府依法設置於國道高速公路，為負責舉發違規以維
    持道路交通安全與行車秩序之機關，均為依法執行公務，並
    無故意栽誣異議人之必要，而異議人逕認縱有經濟部標準檢
    驗局之檢定合格證明，其儀器未必可信云云，亦難謂可採。
    是本件異議人確有超速違規之行為，應屬可信，裁決機關依
    法裁處，經核其認事用法，並無違誤。本件異議人之異議為
    無理由，應予駁回。
五、抗告意旨略以：偵測器為移動式，未能明確舉證移動攝影中
    不會出錯。請警局提出兩張以上照片證明超速車輛為6606-
    DL而非他車，否則本人無法服膺原裁定。
六、本院查：
（一）道路交通管理處罰條例科處行政罰事件，依據公法爭議之
      舉證責任分配法則，應先由行政機關就其裁處程序已踐行
      正當法律程序及人民有違反公法上義務之責任要件事實等
      ，負證明之責，倘行政機關已盡前揭相當證明義務，受處
      分人若主張有責任條件之欠缺或為其他抗辯，須提出反證
      作為論據。
（二）本件舉發單位即內政部警政署國道公路警察局第九警察隊
      前以該單位公警九交字第0970970103號函（原審卷第20頁
      ）說明：「偵測抗告人超速之雷射測距側速儀器（編號：
      UX015185號）業經檢驗合格」，此亦為原裁定詳述，且該
      儀器所欲偵測對象係採證相片中「十字絲」所指之車輛，
      非謂採證照片中所有車輛均為偵測客體，既照片中十字絲
      所指車輛（車牌號碼6606-DL號自用小客車） 經偵測有超
      速駕駛，已足證該駕駛人即抗告人顯有違反交通法規，依
      法應受裁罰。本件違規超速裁處過程既合於正當法律程序
      ，倘抗告人仍指摘裁處過程有瑕疵或有其他抗辯事由，自
      應檢附證據反證之，然抗告意旨僅臆測雷射測距側速儀器
      有瑕疵可能，尚不足為反證論據，又空言直指舉發單位證
      明未足，本院實難驟為採信，核原裁定認事用法尚無違誤
      ，抗告人所執，均無理由，應予駁回。
據上論斷，應依道路交通管理處罰條例第89條、道路交通案件處
理辦法第26條，刑事訴訟法第412 條，裁定如主文。
中    華    民    國    97    年    7     月    29    日
                  刑事第九庭審判長法  官  陳貽男
                                  法  官  許宗和
                                  法  官  周盈文
以上正本證明與原本無異。
不得再抗告。
                                  書記官  王泰元
中    華    民    國    97    年    7     月    29    日


司法院資訊處製作；財團法人民間司法改革基金會備份。
